【裁判字號】    97,審訴,356
【裁判日期】    971015
【裁判案由】    確認委任關係不存在
【裁判全文】
臺灣臺北地方法院民事判決             97年度審訴字第356號
原      告  丙○○
訴訟代理人  陳建宏律師
被      告  中台製罐工業股份有限公司
法定代理人  己○○
            丁○○
            甲○○
            戊○○
            乙○○
上列當事人間確認委任關係不存在事件，本院於中華民國97年10
月8日言詞辯論終結，判決如下：
    主      文
確認原告與被告中台製罐工業股份有限公司間董事委任關係不存
在。
訴訟費用新臺幣仟元由被告負擔。
    事實及理由
一按解散或經中央主管機關撤銷或廢止登記之公司，應行清算；
  解散之公司，於清算範圍內，視為尚未解散；股份有限公司之
  清算，以董事為清算人，但本法或章程另有規定或股東另選清
  算人時，不在此限；清算人有數人時，得推定一人或數人代表
  公司，如未推定時，各有對於第三人代表公司之權，公司法第
  24條、第26條之1、第25條、第322條第1項、第334條準用第85
  條第1項分別定有明文。查被告業於民國93年5月10日經主管機
  關廢止其公司登記，有被告之變更登記表在卷可稽，是被告即
  應行清算，而被告之股東未另行選任清算人，應以全體董事為
  清算人，對外代表公司。故而列該公司之董事己○○、丁○○
  、甲○○、戊○○、乙○○為法定代理人，進行本件訴訟，合
  先敘明。
二原告起訴主張：伊於86年7 月31日經被告之股東臨時會選任為
  董事，任期自86年8月1日起至89年7 月31日止。嗣伊因身體不
  適，無法勝任被告之董事職務，乃於89年7 月21日以辭職書向
  被告表示辭去董事職務，該辭職書並經被告董事長己○○親自
  簽收。詎被告疏未辦理變更登記，致伊於被告遭臺北市政府廢
  止公司登記後，仍本於被告董事之身分遭限制出境，嚴重影響
  伊之權利，惟其既與被告間無董事之委任關係，對此實有確認
  以保權益之必要。聲明為：確認原告與被告間董事委任關係不
  存在。
三被告則抗辯：伊確曾收受原告於89年7 月21日辭辭職信，惟因
  忙於公司經營，疏未辦理董事變更登記等語。
四得心證之理由：
  (一)按確認法律關係之訴，非原告有即受確認判決之法律上利益
    者，不得提起之，民事訴訟法第247 條前段定有明文。而該
    條所謂即受確認判決之法律上利益，係指因法律關係之存否
    不明確，致原告在私法上之地位有受侵害之危險，而此項危
    險得以對於被告之確認判決除去之者而言（最高法院42年臺
    上字第1031號判例參照）。原告是否為被告之董事，攸關原
    告對被告是否有身為董事之權利義務關係，原告對此自有請
    求確認之法律上利益，其提起本件確認之訴，於法即無不合
    。
  (二)再按公司與董事間之關係，除本法另有規定外，依民法關於
    委任之規定；而當事人之一方，得隨時終止委任契約，為民
    法第549條第1項所明定，是公司與董事間之委任關係，自得
    由當事人之一方隨時終止之。原告主張其曾於86年7 月31日
    經選任為被告之董事，業據提出被告之變更登記表及股東臨
    時會議事錄為證，復為被告所不爭，堪予信實，是斯時原告
    與被告間即有董事委任關係存在。惟原告業於89年7 月21日
    提出辭職書向被告為辭去董事職務之意思表示，為被告所坦
    認，是兩造間之委任關係已告終止，洵無疑義。準此，原告
    訴請確認其與被告間董事委任關係不存在，即有理由，應予
    准許。
五訴訟費用負擔之依據：民事訴訟法第78條。
中    華    民    國    97    年    10    月    15    日
                  民事第六庭    法  官  陳婷玉
以上正本係照原本作成
如對本判決上訴，須於判決送達後20日內向本院提出上訴狀
中    華    民    國    97    年    10    月    15    日
                                書記官  曾靖雯


司法院資訊處製作；財團法人民間司法改革基金會備份。
